【裁判字號】    97,訴,389
【裁判日期】    970716
【裁判案由】    強盜等
【裁判全文】
臺灣新竹地方法院刑事判決               97年度訴字第389號
公  訴  人  臺灣新竹地方法院檢察署檢察官
被      告  乙○○
指定辯護人  本院公設辯護人甲○○
上列被告因強盜等案件，經檢察官提起公訴（97年度偵字第1806
號），本院判決如下：
    主    文
乙○○攜帶兇器竊盜，累犯，處有期徒刑壹年陸月。扣案之折疊
刀壹支，沒收。
    事    實
一、
(一)、乙○○前因偽造文書及違反毒品危害防制條例案件，分別經
    臺灣苗栗地方法院91年度苗簡字第110 號、本院91年度易字
    第332號判決判處有期徒刑6月、有期徒刑1 年，並經本院以
    92年度聲字第255號裁定應執行刑有期徒刑1年5 月確定，於
    民國93年9月14日假釋出監，94年3月16日假釋期滿未經撤銷
    以已執行論。
(二)、詎仍不知戒慎其行，基於意圖為自己不法所有之加重竊盜犯
    意，於97年3月6日上午7 時許，行經新竹縣竹北市縣○○路
    16號前，因見有一女子出門後未將門上鎖，認有機可乘，旋
    攜帶其所有客觀上足以對人之生命、身體構成威脅，可供兇
    器使用之折疊刀乙支進入該屋內3 樓（侵入住宅部分未據告
    訴），竊取莊勝贊房間內之男女對錶乙對，並在該樓層之櫃
    子竊取莊勝贊所有之鑰匙及遙控器各2 只得手。乙○○得手
    後欲離去之際，遭由3 樓另一房間處赤腳走出之莊勝贊之子
    丙○○發現，乙○○見狀隨即往樓下逃逸，丙○○立即追上
    ，並從2 樓樓梯間往下跳，踢倒乙○○，並抓住乙○○之衣
    服，惟遭乙○○掙脫。丙○○又追躡乙○○至距屋外4、5公
    尺之馬路路肩處，乙○○突轉身面向丙○○，並伸出左手手
    肘彎曲，擋在自身前方作防衛狀，與丙○○相距約1 公尺，
    丙○○因乙○○突然轉身而感到恐懼遂向後退，後莊勝贊之
    房客鄭康柏向前詢問丙○○發生何事，乙○○見狀立即逃逸
    ，丙○○遂告知鄭康柏乙○○竊盜乙事後，嗣經丙○○、鄭
    康柏一同追躡乙○○至新竹縣竹北市○○○路與光明十一街
    口處，丙○○將乙○○推倒後，鄭康柏亦趕到，一同制伏乙
    ○○，並發現乙○○手中持有折疊刀乙支後報警，警方到場
    後當場扣得乙○○所有之折疊刀乙支及其竊取之男女對錶乙
    對、鑰匙及遙控器各2只（已發還被害人莊勝贊）。
二、案經新竹縣政府警察局移送臺灣新竹地方法院檢察署檢察官
    偵查起訴。
    理    由
壹、程序方面：
    本件公訴人所提出經本院據以認定事實之所有證據方法（包
    含證人之證述與文書證據、物證等證據方法），並無證據證
    明係公務員違背法定程序所取得；又本件公訴人所提出經本
    院據為論斷依據之各項證據方法中，其中證人丙○○、鄭康
    柏於警詢中所為之證述，雖均屬審判外之陳述，依刑事訴訟
    法第159條第1項之規定原無證據能力，惟被告及其辯護人未
    於言詞辯論終結前對此部分之證據方法聲明異議，依法應視
    為同意上開證據方法作為證據，又本院經審酌上開言詞陳述
    作成時之情況，並無顯然之瑕疵，認為以上開證據方法作為
    證據應屬適當，依刑事訴訟法第159條之5第1 項之規定，應
    認有證據能力。再公訴人所提出經本院據以認定事實之各項
    公務員職務上所製作之文書證據，亦無顯有不可信情況之情
    形，依刑事訴訟法第159條之4第1 款之規定，亦應認有證據
    能力。
貳、實體方面：
一、本院認定犯罪事實所憑證據及認定之理由：
    上開犯罪事實，業據被告迭於警詢、偵查、本院準備程序及
    審理時均坦白承認，核與證人丙○○、鄭康柏於警詢及偵查
    之指述（分別見97年度偵字第1806號卷第11頁至12頁、13頁
    至14頁、48頁至50頁），證人丙○○於本院審理時之證述大
    致相符。此外，復有新竹縣警察局交通隊97年3月6日扣押筆
    錄（見上開偵卷第15頁至17頁）、新竹縣警察局交通隊扣押
    物品目錄表（見上開偵卷第18 頁）各乙份、現場查獲照片5
    張（見上開偵卷第19頁至22頁）、新竹縣警察局交通隊贓證
    物品認領保管單（見上開偵卷第23頁）、案發現場圖（見上
    開偵卷第43頁）各乙份、事後補拍照片3 張（見上開偵卷第
    44頁至45頁）、新竹縣政府警察局97年6月9日竹縣警刑字第
    0973006418號、97年6月23日竹縣警刑字第0970016309 號函
    檢送之案發地點三樓與二樓照片6 張、二樓與一樓樓梯間之
    照片4 張（本院卷第31頁至33頁、第36頁至39頁）等在卷可
    資佐證，且有折疊刀乙支扣案可佐，足見被告之自白確與事
    實相符，可以採信，本件事證明確，被告犯行堪已認定，應
    依法論科。
二、論罪：
(一)、按刑法第321條第1項第3 款之攜帶兇器竊盜罪，係以行為人
    攜帶兇器竊盜為其加重條件。此所謂兇器，其種類並無限制
    ，凡客觀上足對人之生命、身體、安全構成威脅，具有危險
    性之兇器均屬之（最高法院79年度臺上字第5253號判例要旨
    可資參照）。經查，扣案之折疊刀乙支，係金屬材質之工具
    ，質地堅硬，若持以行兇，依一般社會觀念，足以使人之身
    體、生命產生危險，自堪認為兇器。核被告攜帶兇器竊盜，
    所為係犯刑法第321條第1項第3款之加重竊盜罪。
(二)、被告前因偽造文書及違反毒品危害防制條例案件，分別經臺
    灣苗栗地方法院91年度苗簡字第110號、本院91年度易字第3
    32號判決分別判處有期徒刑6月、有期徒刑1年，並經本院以
    92年度聲字第255號裁定定其應執行刑為有期徒刑1年5 月確
    定，於93年9月14日假釋出監，94年3月16日假釋期滿未經撤
    銷以已執行論等情，有臺灣高等法院被告前案紀錄表乙份在
    卷可稽，茲於執行完畢後5 年以內故意再犯本件有期徒刑以
    上之罪，應論以累犯，並依法加重其刑。
(三)、公訴意旨雖認被告竊盜後逃逸過程中為脫免逮捕，而持扣案
    之折疊刀向追趕之證人丙○○胸口左右揮舞，迫使其暫停逮
    捕，可認客觀上足使一般人難以抗拒，應認被告係涉犯刑法
    第330條第1項加重準強盜罪嫌等語，惟查：
１、按刑法第329 條準強盜罪之規定，將竊盜或搶奪之行為人為
    防護贓物、脫免逮捕或湮滅罪證而當場施強暴、脅迫之行為
    ，視為施強暴、脅迫使人不能抗拒而取走財物之強盜行為，
    乃因準強盜罪之取財行為與施強暴、脅迫行為之因果順序，
    雖與強盜罪相反，卻有時空之緊密連接關係，以致竊盜或搶
    奪故意與施強暴、脅迫之故意，並非截然可分，而得以視為
    一複合之單一故意，亦即可認為此等行為人之主觀不法與強
    盜行為人之主觀不法幾無差異；復因取財行為與強暴、脅迫
    行為之因果順序縱使倒置，客觀上對於被害人或第三人所造
    成財產法益與人身法益之損害卻無二致，而具有得予以相同
    評價之客觀不法。故擬制為強盜行為之準強盜罪構成要件行
    為，雖未如刑法第328 條強盜罪之規定，將實施強暴、脅迫
    所導致被害人或第三人不能抗拒之要件予以明文規定，惟必
    於竊盜或搶奪之際，當場實施之強暴、脅迫行為，已達使人
    難以抗拒之程度，其行為之客觀不法，方與強盜行為之客觀
    不法相當，而得與強盜罪同其法定刑（司法院大法官釋字第
    630 號解釋參照）。故竊盜或搶奪之行為人，縱因防護贓物
    、脫免逮捕或湮滅罪證，而有當場施以強暴、脅迫之行為，
    惟其所實施之強暴、脅迫行為，若尚未達於使人難以抗拒之
    程度者，即難與強盜行為同視，自不能遽依準強盜罪論擬。
    至於行為人所施用之強暴、脅迫行為，是否足使被害人在身
    體或精神上達於難以抗拒之程度，自應就當時之具體事實，
    予以客觀之判斷，最高法院96年度臺上字第7243號、第7348
    號、第7601號判決，均同此見解。
２、查本件證人丙○○就被告究竟有無持扣案之折疊刀乙支向其
    揮舞乙節，雖證人丙○○於警詢中證稱：小偷突然轉身右手
    拿刀作勢要刺向伊等語；另於偵查中證稱：被告持折疊刀指
    向伊胸口且左右搖晃幾下等語；再於本院審理中證稱：伊在
    偵查中證述是因為當時離案發時比較近，應該在偵查中記憶
    比較深刻，回答比較正確等語，然於本院審理中經辯護人與
    證人丙○○確認，其證稱：伊沒有看到被告拿出刀子，是路
    人告訴伊被告有刀，很危險等語，嗣經本院再次與證人丙○
    ○確認，其又證稱：「（提示扣案折疊刀，當時有無看到這
    把刀？【提示並令其辨認】）有」、「（何時看到？）制伏
    被告時在地上看到」、「（當時刀子狀態？）刀刃有顯示出
    來」、「（制伏被告之前有無看到這把刀？）不能確定」等
    語（見本院卷第60頁），再佐以證人鄭康柏證述：「（你是
    否有看見被告手上拿壹把刀？）我是將被告制伏到地上時，
    才看到被告手上有一把刀，刀片有彈出來」、「（有無看到
    被告拿刀向丙○○比劃？）當時我距離比較遠，看的較不清
    楚」等語（見上開偵卷第50頁），是依證人丙○○、鄭康柏
    證述觀之，其等均無法確認被告有持扣案折疊刀向證人丙○
    ○揮舞等情甚明。又扣案之折疊刀經本院當庭勘驗開啟之方
    式，勘驗結果為：扣案折疊刀刀柄旁邊有彈簧裝置，將刀柄
    出口向下，並按下該彈簧裝置後，刀刃就會彈出等情，有本
    院勘驗筆錄在卷可參（見本院卷第62頁），亦與證人鄭康柏
    證述制伏被告後，刀片有彈出來等情相符，足見證人丙○○
    、鄭康柏均無法證明證人丙○○在追躡被告過程中，被告有
    以折疊刀乙支向證人丙○○揮舞之情事，已臻明確。
３、另再經本院與證人丙○○確認：「（你在你家屋外追4、5公
    尺，被告轉身處，是否就如上開現場圖標示之『照片【二】
    持刀地點』？【提示並令其辨認】）是」、「（你說你在該
    地點被告轉身跟你面對面，你們二人距離約一公尺，是否如
    此？）就一步多的距離，應該不到一公尺，我看他轉身面對
    我，所以我才往後退，此時我們的距離就大概約一公尺」、
    「（你說你看到被告轉身面對你、你往後退，你是因為看到
    被告有刀你才往後退，還是因為被告轉身你就往後退？）被
    告一轉身我就往後退，沒有看到被告手上到底有無持刀」、
    「（被告轉身面對你、你往後退，這樣原地對峙多久？） 5
    秒以內」、「（這5秒當中，你們2人各做什麼事情？）不清
    楚，就在那邊對峙」、「（當時那種情形你是否會害怕？）
    我怕他打我」、「（被告有無出手打你？）沒有」、「（你
    剛說被告轉身面對你，被告左手有伸出來擋住你，你有無看
    到被告右手在做什麼事？）不確定被告右手在做什麼，但是
    被告左手有手肘彎曲、擋在自己身體前方做防衛姿態【證人
    當庭示範】」、「（你跟被告這樣對峙5 秒鐘以內，他這樣
    的情形是否會讓你難以抗拒、無法行動？）不會」、「（所
    以被告這樣跟你對峙，你的目標還是想要制伏被告？）是」
    、「（後來被告趁你跟另一位證人講話時逃跑，你一發現後
    就馬上追上去？）是」等語（見本院卷第58頁至60頁），由
    證人丙○○上開證述觀之，證人丙○○雖曾與被告對峙，然
    此係證人丙○○在追捕被告過程中，被告突然轉身，而使證
    人丙○○停下腳步，且證人丙○○亦證述當時情形不會使其
    難以抗拒，況證人丙○○仍一心要制伏被告，參諸前揭說明
    ，自與準強盜罪須達於使人難以抗拒程度之要件未合，是公
    訴意旨認被告此部分係涉犯刑法第329 條之準強盜罪，而有
    同法第321條第1項第3款所定加重情形，應依同法第330條第
    1 項論以加重強盜罪，容有誤會，然其社會基本事實同一，
    爰依刑事訴訟法第300條之規定，變更應適用之法條。
三、科刑：
    爰審酌被告於光天化日之下闖空門，持銳利之折疊刀搜探，
    竊取價值不斐之對錶，甚而持鑰匙、遙控器欲搜刮其他財物
    ，又遭證人丙○○追捕後仍不知悛悔、自制，反而持刀逃離
    ，甚而對峙致證人丙○○害怕，雖尚未致使證人丙○○難以
    抗拒程度，卻也對證人丙○○造成危害性，證人丙○○追捕
    時或不知有刀，或年輕識淺，幸未遭及傷害，被告之惡性難
    謂不大等一切情狀，量處如主文所示之刑。
四、沒收：
    扣案之折疊刀乙支，為被告所有且供本件竊盜犯行所用之物
    ，業據被告供承在卷，應依刑法第38條第1項第2款之規定宣
    告沒收。
據上論斷，應依刑事訴訟法第299條第1 項前段、第300條，刑法
第321條第1項第3款、第47條第1項、第38條第1項第2款，判決如
主文。
本案經檢察官王唯怡到庭執行職務。
中    華    民    國    97    年    7     月    16    日
                  刑事第三庭審判長法  官  賴淑敏
                                  法  官  黃美文
                                  法  官  林惠君
以上正本證明與原本無異。
如不服本判決，應於收受本判決後10日內向本院提出上訴書狀。
上訴書狀應敘述具體理由，未敘述上訴理由者，應於上訴期間屆
滿後20日內補提理由書狀於本院（均須按他造當事人之人數附繕
本，並請勿「逕送上級法院」）。
中    華    民    國    97    年    7     月    16    日
                                  書記官  蔣淑君
附錄本案論罪科刑法條全文
刑法第321條第1項第3款
犯竊盜罪而有左列情形之一者，處6月以上、5年以下有期徒刑：
三攜帶兇器而犯之者。


司法院資訊處製作；財團法人民間司法改革基金會備份。
